【裁判字號】    92,交聲,45
【裁判日期】    920715
【裁判案由】    違反道路交通管理處罰條例
【裁判全文】
臺灣宜蘭地方法院交通法庭裁定                      九十二年度交聲字第四五號
    異  議  人  甲○○
    代  理  人  乙○○
右列受處分人因違反道路交通管理處罰條例案件，對於交通部公路總局臺北區監理所
宜蘭監理站中華民國九十二年二月二十四日所為之處分（原處分案號：宜監字第裁四
三─ＩＡ0000000號、宜監字第裁四三─ＩＡ0000000），聲明異議，
本院裁定如左：
    主  文
異議駁回。
    理  由
一、按在道路收費停車處所停車，不依規定繳費者，處新臺幣（下同）六百元以上一
    千二百元以下罰鍰，道路交通管理處罰條例第五十六條第一項第十一款定有明文
    。該條文於民國七十五年五月十三日、八十五年十二月三十一日修正前，乃規定
    於同條第一項第十款，修正前條文分別為「在路邊設有計費停車表之處所停車，
    不依規定繳費者」及「在路邊設有計費停車表，或其他計費停車之處所停車，不
    依規定繳費者」，嗣因路邊公設停車處所，有計時與計次方式，公路收費停車場
    與市區道路收費停車場之別，為簡稱起見，故於九十二年一月二日修正公布後改
    稱為「道路收費停車處所」，是所謂道路收費停車處所，自包含路邊設置計時收
    費器之停車位在內。至於道路收費停車處所應如何規劃設置、計費、收取停車費
    用，乃各地方政府交通主管單位得依據行政裁量權自行決定之事項，在裁量權未
    濫用之情形下，並非法院所得審查介入，此觀停車場法第十二條至十五條、第三
    十一條第二項規定自明，其中該法第十四條後段明定：「路邊停車場：其停車費
    得以計時或計次方式收取，並得視地區交通狀況，採累進方式收費或限制停車時
    間」，故臺北市據此母法對於設有計時收費器之路邊停車位，再區分為一般（非
    限時）停車位及限時停車位，在市區醫院、公務機關、郵電、銀行前面等停車需
    求殷切路段，規劃為限時停車位。一般停車位之停車時間並未予限制，停車之駕
    駛人如未投幣或雖經投幣仍逾時停車，則由路邊收費管理員掣發補繳通知單夾於
    車前雨刷上，駕駛人於補繳期限內前往臺北市停車管理處委託之便利商店、加油
    站、金融機構補繳，若逾期仍未補繳，始依前開條例規定舉發違規。然限時停車
    位限制停車時間最多不得逾一小時，停車之駕駛人如未投幣或雖經投幣仍逾時停
    車，即不得補繳，並即屬違反道路交通管理處罰條例之違規行為，此種設置乃屬
    臺北市政府行政裁量權之合理運用，並未逾越停車場法之規定，合先敘明。
二、本件受處分人甲○○之子乙○○，駕駛甲○○所有之ＤＣ─七九六二號自用小客
    車，於民國九十一年四月九日上午十一時四十分許，將前開車輛停放於臺北市○
    ○路○段一號路邊設有計時收費器之第六號限時停車位內，又於九十一年十月二
    十八日下午二時二分許，將前開車輛停放於同一地點附近設有計時收費器之第八
    號限時停車位內，然均因未依規定投幣繳費，分別為臺北市停車管理處交通助理
    員夏永旭、鄧俊清拍照採證後，依道路交通管理處罰條例第七條第二項規定稽查
    ，並均以受處分人有同條例第五十六條第一項第十一款「在道路收費停車處所停
    車，不依規定繳費」之違規行為，且駕駛人不在場而製單逕行舉發。受處分人甲
    ○○未於應到案日期前，向原處分機關提出申訴，原處分機關乃以違規事實明確
    ，分別於九十二年二月二十四日依道路交通管理處罰條例第五十六條第一項第十
    一款各裁處受處分人罰鍰六百元，受處分人甲○○於收受上開裁決後，於九十二
    年三月十四日具狀聲明異議。
三、本件受處分人甲○○並未到庭受訊，委任實際駕駛人即受處分人之子乙○○到庭
    應訊。訊據代理人乙○○固不否認於九十一年四月九日上午十一時四十分許，及
    同年十月二十八日下午二時二分許，將其父甲○○所有車牌號碼ＤＣ─七九六二
    號自用小客車停放於臺北市○○路○段一號路邊設有計時收費器之第六號及第八
    號限時停車位，惟矢口否認有未依規定投幣繳費之情形，辯稱：伊至外交部處理
    事情，將車子停放在停車格內，並有依規定投幣繳費，但因外交部人員驗證速度
    緩慢，伊下樓至對面取車時，交通警察已經在車旁等待過秒，立即拍照，伊過馬
    路後立刻投幣，但交通警察認為無效，但伊並非故意，且立刻補投錢幣，伊不知
    道該處是限時停車位，地上也沒寫明限時停車位，伊發現超過時間後要補費，交
    通員警竟不給伊補繳機會，更採取一百二十倍之懲罰性罰款，伊無法認同云云。
四、經查：
（一）臺北市政府交通局於八十九年八月七日公告將臺北市○○○路、南京東西路、
      濟南路等路邊停車場三七六格限時停車位，自八十九年八月十五日零時起實施
      限時停車措施，公告民生東路等重要幹道銀行、郵電機構及濟南路公務機關前
      （或旁）路邊停車場，一二九處地點設置三七六格限時停車位，限時停車之管
      理方式，係適用於一般小型車輛使用（不適用身心障礙停車優惠規定）、採電
      子式計時器收費，每小時二十元，每次投幣最多一小時，以十五分鐘收費五元
      為投幣單位，逾時不得補繳費，未依規定投幣繳費或計時器出現逾時者，逕依
      道路交通管理處罰條例第五十六條第十款（修正前之條號）之規定舉發，處以
      六百元以上、一千二百元以下之罰鍰，倘違反前開條文規定，經舉發後，不遵
      守交通勤務警察或依執行交通稽查任務人員責令改正者，依第八十五條之依規
      定得連續舉發之。設有限時投幣器之限時停車位，為提高民眾使用週轉率，不
      另開補繳通知單而逕依道路交通管理處罰條例第五十六條第一項第十款（修正
      前之條號）之規定舉發，此有臺北市停車管理處九十二年五月十九日北市停四
      字第０九二三二七八九六００號函所附之臺北市政府交通局八十九年八月七日
      北市交停字第八九二三三五一七００號函一件附卷可參。是駕駛人如將車輛停
      放於限時停車位，應以十五分鐘為計費單位，每次投幣五元，最多不得逾一小
      時，且逾時不得補費，未依規定投幣繳費或計時器出現逾時者，執行交通稽查
      任務人員得逕依修正後道路交通管理處罰條例第五十六條第一項第十一款第十
      款之規定舉發，處以新臺幣六百元以上、一千二百元以下之罰鍰。
（二）本件代理人即實際駕駛人乙○○於前揭時間，二次將將其父甲○○所有車牌號
      碼ＤＣ─七九六二自用小客車停放於臺北市○○路○段一號路邊設有計時收費
      器之限時停車位內，因逾時為臺北市停車管理處交通助理員夏永旭、鄧俊清分
      別拍照逕行舉發一節，有舉發違反交通管理事件通知單二紙及違規照片各二張
      附卷可稽。而限時停車位之地面及計時收費器上，均寫明「限時停車位」字樣
      ，此有前揭照片在卷可參，是乙○○辯稱不知該處為限時停車位云云，難以採
      信。另該收費計時器上並均載有「一、限時停車位，逾時不得補繳費；三、十
      五分鐘收費五元，每次投幣最多一個小時；四、未依規定繳費者以違規停車處
      罰」，此有收費計時器之照片存卷可參，是代理人乙○○於停車投幣時，本應
      注意所停放之停車位種類及收費繳費情況，不得以不知限時停車位收費情況而
      推諉。況證人即本件舉發人員夏永旭於本院調查中結證稱：「這次是設立在出
      入比較頻繁的地方的車位，每小時只有二十元，是要方便出入辦事的人，該處
      都會設有告示牌，舉發的部分，我沒沒有辦法告知異議人，因為時間到了，碼
      錶就會歸零」、「我們沒有必要等到停車位歸零即刻採證，我們採證的時間有
      一、二分鐘，都沒有人來，我們還要照相填單，不可能即刻就離開，這段期間
      都沒有人來補投幣，也沒有張某所稱他要補投幣，我們不同意的情形」、「我
      們並沒有開立任何告發單，我們是在正常巡視的情形下看到計時器歸零，就直
      接舉發，並不需要開立繳費單」等語，而證人鄧俊清亦結證稱：「碼錶在沒有
      時間的話，會歸零，如果有投幣的話，會出現投幣時間，我們發現計時碼錶歸
      零以後，會即刻照相。在投幣器的下方，會有說明該處的停車規定」、「我們
      到場看到的情形，是異議人停車位投幣器沒有投錢，已經歸零，所以才照相採
      證。而且告示牌上第一條清楚規定，限時停車位不得補繳費用，異議人也不得
      於超過時間以後再補繳費用」、「異議人停放的並不是一般的停車位，是限時
      停車位，所以不需要開立繳費單，不可以補繳，並直接舉發」等語（以上均見
      本院九十二年六月二日訊問筆錄），顯見駕駛人乙○○確實將前揭車輛停放於
      限時停車位內，為交通助理員發覺收費計時器歸零後，因不知實際駕駛人為何
      ，而對車輛所有人甲○○製單逕行舉發，其舉發程序亦無瑕疵，代理人乙○○
      辯稱得予以補繳或開單告知云云，亦與前揭說明若有未合。又本件二次拍攝之
      計時收費器照片上所顯示之剩餘時間均歸零，且該限時停車位內繪有「限時停
      車位」之字樣，於繳費計時器及路旁指示牌上復有「限時停車位，逾時不得補
      繳費，未依規定繳費者以違規停車處罰」之記載，此有前開照片二張在卷可稽
      ，核無使駕駛人誤認為一般停車位之虞。代理人乙○○於停車之初，本應注意
      停車位之種類及繳費方式，且限時停車位最多僅得停放一小時，逾時亦不得補
      繳，則臺北市停車處交通助理員於稽查時發覺收費計時器歸零後，製單逕行舉
      發，並無不合，從而原處分機關依修正後前道路交通管理處罰條例五十六第一
      項第十一款之規定，各裁處受處分人甲○○罰鍰六百元，亦無違誤。是本件異
      議為無理由，應予駁回。
三、據上論斷，應依道路交通案件處理辦法第十九條，裁定如主文。
中      華      民      國      九十二      年    七    月    十五      日
                                      臺灣宜蘭地方法院交通法庭
                                          法  官  郭  顏  毓
右正本證明與原本無異。
如不服本裁定應於送達後五日內向本院提出抗告狀。(應附繕本)
                                          書記官  莊  淑  茹
中      華      民      國      九十二      年    七    月    十七      日


司法院資訊處製作；財團法人民間司法改革基金會備份。
